臺灣板橋地方法院民事判決　　　　　　　　　　　　　九十二年度勞訴字第五四號
　　原　　　告　甲○○
　　　　　　　　丙○○
　　　　　　　　丁○○○
　　　　　　　　乙○○
　　共同訴訟代理人　黃宗溢
　　被　　　告　朝隆電機股份有限公司
　　法定代理人　柯學仁
　　訴訟代理人　楊久弘律師
右當事人間請求給付資遣費等事件，於中華民國九十三年四月三十日言詞辯論終結，
本院判決如左：
    主      文
原告之訴駁回。
訴訟費用由原告負擔。
    事      實
甲、原告方面：
一、聲明：
　　(一)被告應給付原告甲○○新臺幣（下同）陸拾柒萬伍仟零參拾元及自起訴狀繕本
　　(二)被告應給付原告丙○○伍拾伍萬伍仟柒佰元及自起訴狀繕本送達之翌日起至清
　　　償日止，按年息百分之五計算之利息。
　　(三)被告應給付原告乙○○肆拾貳萬壹仟壹佰貳拾肆元及自起訴狀繕本送達之翌日
　　　起至清償日止，按年息百分之五計算之利息。
　　(四)被告應給付原告丁○○○貳拾壹萬肆仟參佰肆拾陸元及自起訴狀繕本送達之翌
　　　日起至清償日止，按年息百分之五計算之利息。
二、陳述：
　　(一)原告等受僱於被告公司（設臺北縣新莊市○○路二四四巷七十二號），原告甲○○之年資為十二年，月平均工資為貳萬捌仟伍佰壹拾伍元；原告丙○○之年
　　　資為十年，月平均工資為貳萬伍仟陸佰肆拾伍元；原告乙○○之年資為四年一
　　　月，月平均工資為參萬壹仟零捌拾元；原告丁○○○之年資為二年十一月，月
　　　平均工資為貳萬貳仟伍佰陸拾柒元，被告每年付二百九十五天工資，假日不給
　　　薪（七十日／年，曾多次建請被告改善假日不給薪問題，但未被接受），原告
　　　等均住新莊地區，能就近上班，為就近照顧家庭，尚能容忍。詎被告賺到錢後
　　　，即另覓桃園縣大園鄉設立新廠，並於民國九十二年五月間即開始搬移機器到
　　　大園廠，同年五月三十一日在未協商之情況下，由廠長片面宣布六月三十日全
　　　體員工均得到桃園上班，亦無任何配套措施，造成員工需早出晚歸，更無法照
　　　顧家庭，原告等知悉即將遷廠後，即主動要求與被告公司負責人協商，因被告
　　　公司負責人不願協商，被告亦未派人與原告等協商，原告等始於六月九日向臺
　　　北縣政府勞工局申請調解，於同年七月一日開調解會時，因被告公司負責人強
　　　調不配合遷調，即自動離職，不給資遣費，而調解不成。原告等並當場對被告
　　　公司負責人表示依勞動基準法（簡稱勞基法）第十四條第五款規定，不經預告
　　　終止勞動契約。
    (二)上開勞資爭議調解於九十二年七月一日召開調解會議，惟被告卻早於九十二年
      六月三十日無故片面終止與原告等之勞動契約，並主動將原告等之勞工保險申
      報退保，已違反勞動契約及勞基法第十二條，嚴重損害原告等之權益，原告等
      在九十二年七月一日勞資爭議調解時，已不經預告終止勞動契約。
    (三)被告變更工作地點，業已違反原本之勞動契約內容，又未經協商而片面為之，
    　形同強迫離職，原告等得不經預告終止勞動契約，並請求資遣費，被告未依勞
    　動契約給付工作報酬，原告等得依勞基法第十四條第五款規定，不經預告終止
    　勞動契約，並請求資遣費（原告甲○○為參拾肆萬貳仟壹佰捌拾元；原告丙○○為貳拾伍萬陸仟肆佰伍拾元；原告乙○○為壹拾貳萬陸仟玖佰元；原告丁○○○為陸萬伍仟捌佰貳拾元）。又被告違反勞基法第三十條、第三十七條之規
    　定，原告等並得對被告請求假日工資（原告甲○○為參拾參萬貳仟捌佰伍拾元
    　；原告丙○○為貳拾玖萬玖仟貳佰伍拾元；原告乙○○為貳拾玖萬肆仟貳佰貳
    　拾肆元；原告丁○○○為壹拾肆萬捌仟伍佰貳拾陸元），爰依勞基法第十四條
    　第一項第六款、第四項、第十六條第三項、第十七條、第三十條、第三十一條
    　、第三十七條之規定請求賜判如訴之聲明所示。
三、對被告抗辯之陳述：
    (一)被證一之被告公司公告日期不詳，亦不知其法源依據，既未與勞方協商，亦未
    　條、第七十條之規定，依勞基法第七十一條應屬無效。且被告不曾提供足夠之
    　工作日數，薪資無法達到被告強調之調高薪資門檻。
    (二)被告變更工作地點，業已違反原本之勞動契約內容，又未經協商而片面為之，
    　業已違反調動五原則中之第二、三款規定。
　　(三)被證三之被告九十二年四月七日公告違反勞基法第三十五條。
　　(四)證人郭明達謂薪資結構改變後對加班有利，惟依原告甲○○、丙○○、丁○○○所提之歷年薪資明細表，並非事實。又證人彭素珍謂原告甲○○、丙○○原
　　　領月薪，工作二年後變更為以日薪計給薪，亦與事實不符。
四、證據：
　　提出原告於九十二年七月十五日所發第一七五號存證信函、甲○○、丙○○、丁○○○之歷年薪資明細表、勞資爭議調解申請書、原告四人之勞工保險退保申報
　　表、臺北縣政府函（含臺北縣政府處理勞資爭議調解會議紀錄）各一份為證。
乙、被告方面：
一、聲明：
　　(一)原告之訴駁回。
    (二)如受不利之判決，被告願供擔保，請准宣告免為假執行。
二、陳述：
    (一)原告依法應無權依勞基法第十四條第五款之規定不經預告終止勞動契約，亦無
    　權依勞基法第十七條之規定向被告請求給付資遣費，被告並無任何違約未給付
    　假日工資之情形：
　　　1.勞基法第十四條規定：「有左列情形之一者，勞工得不經預告終止契約：（
　　　　第五款）雇主不依勞動契約給付工作報酬，或對於按件計酬之勞工不供給充
　　　　分之工作者。」依原告起訴內容所載，應係指被告「不依勞動契約給付工作
　　　　報酬」。
　　　2.對於工資之給付方式，為求計算上之便利，於原告至被告公司上班之初，兩
　　　　造即合意將原每日薪資乘上三百六十五日後再除二百九十五（即每年扣除週
　　　　日及國定假日後之實際工作天數），亦即將原放假日應給付之薪資全部加至
　　　　平日上班期間之薪資內一併給付，包括津貼（房租及加給）與每日伙食費亦
　　　　以同樣方式為之，且即使原告公司員工加班費及特休日薪，被告亦依加額後
　　　　之日薪為基準計算予公司員工；若遇公假、年度特別假及婚喪假等，被告亦
　　　　依加額後之日薪予以給付，並未予以扣除。如此一來等於調漲百分之二十三
　　　　點七之日薪，故被告並無「不依勞動契約給付工作報酬」之情形。
　　　3.公司任何員工於應徵時，廠長郭明達皆會告知員工薪資計算方式，待員工同
　　　　意後方才進入公司任職，若員工不同意，被告公司亦不可能予以勉強。本案
　　　　原告四人既然於起訴狀中自陳渠等已於公司上班分別達十二年、十年、四年
　　　　一個月及二年十一個月，對於前開約定早已知之甚詳且皆同意及接受此一計
　　　　算方式，如果原告不知道薪資計算方式及被告公司不依勞動契約給付工作報
　　　　酬，為何原告乙○○拜託安插其子林佳進退伍後至被告公司工作，又原告丁○○○兩名兒子簡建豪，簡建庭寒暑假皆到被告公司工讀。此外，若原告真
　　　　認為被告違約不給付工資，又為何原告乙○○曾離職二次又回來任職（七十
　　　　八年五月九日至八十年三月二十八日，八十二年十月六日至八十六年四月二
　　　　十三日，八十八年七月五日至九十二年），如今卻以此主張終止勞動契約，
　　　　不僅於法不符，亦有違道德及誠信。
　　　4.此一薪資計算方式，於九十年一月一日每週工時自四十八小時縮短為四十二
　　　　小時，每年實際工作天自二九五日減少為二五五天時，雖然勞委會解釋減少
　　　　的六小時工時可為無薪休假，被告公司仍願配合此一政府政策，與員工協商
　　　　日薪調漲百分之七，俾以維持員工薪資水準，照顧員工生活。凡此皆為公司
　　　　與員工協商後，全體員工所同意者。
　　　5.原告乙○○係於八十八年七月一日任職於被告公司，故其年資為四年，又原
　　　　告乙○○、甲○○、丙○○及丁○○○之平均薪資應分別為29,632元、27,5
　　　　83元、24,112元及22,167元（原告此部分金額之計算恐有違誤，敬請　鈞院
　　　　飭令原告提出計算方式及依據）。此外，以渠等之年資及所從事之工作性質
　　　　（乃一般組立及包裝工作，並無任何特殊技術）觀之，其所領取之薪資確已
　　　　符合一般薪資水準（勞基法規範之基本工資為一萬五千八百四十元），若如
　　　　同原告所主張被告公司尚須再加計給付渠等所稱之假日薪資，則渠等所領取
　　　　之薪資顯屬過高，衡酌原告等工作之一般性而不具備特殊技術，任何雇主皆
　　　　無法接受。退萬步言，勞工薪資給付請求之消滅時效依民法第一百二十六條
　　　　之規定應為五年，因此，原告此部分請求無論於法是否有據，亦已罹於時效
　　　　。
　　　6.對於前開薪資給付之計算方式，公司上下全體員工皆知悉且予以同意，不容
　　　　原告否認。且鈞院於九十三年二月二十七日傳喚證人廠長郭明達及會計彭素
　　　　珍到庭說明，被告公司薪資計算方式乃以每日薪資乘上上班日數計算，此在
　　　　薪資條上都有載明，且已將假日薪資平均挪至上班日數併同計算日薪發放，
　　　　若員工全勤時一個月更可以加發兩日之日薪。由此可知，被告公司並無假日
　　　　不發放薪資或不依勞動契約給付工作報酬之情形存在。此外，原告於  鈞院
　　　　九十三年二月二十七日開庭時亦證稱渠等知悉薪資給付方式乃以上班日數乘
　　　　以每日薪資，且自渠等至被告公司上班時即係如此領取薪資，由此更可證實
　　　　原告與被告間之薪資給付方式係如此約定，原告自始即知之甚詳，被告並無
　　　　任何假日不發放薪資或不依勞動契約給付工作報酬之情形存在。實則由廠長
　　　　郭明達出庭證實之日薪計算方式，包括加班費之計算亦以增加後之日薪計算
　　　　及會計彭素貞證實之全勤每月可領兩日日薪獎金，亦以增加後之日薪計算等
　　　　措施看來，以日薪計算較以月薪計算對於員工而言確實可以增加其收入，而
　　　　非減少。
　　(二)有關原告欲依勞基法第十四條第一項第五款後段「對於按件計酬之勞工不供給
　　　充分之工作者」終止契約並請求資遣費部分：
　　　1.依原告起訴狀及開庭時之陳述，渠等顯然非按件計酬之員工，根本不能適用
　　　　該款。
　　　2.本案係因被告公司不得已必須遷廠，原告不願再繼續至被告公司上班所導致
　　　　，並非被告公司拒絕原告上班或不提供工作。
　　(三)原告依法應無權因被告公司遷廠而未經預告終止契約，亦無權依勞動基準法第
　　　十七條之規定向被告請求給付資遣費：
　　　1.原告主張被告變更工作地點已違反原本之勞動契約內容，又未事先與勞方協
　　　　商並堅持調動，即形同強迫離職，依此渠等欲不經預告終止契約並請求資遣
　　　　費。惟原告並未具體表明其未經預告得終止契約之法律依據。
　　　2.被告之遷廠有其經營上之必要性，符合「遷廠五原則」，且有專車接送並由
　　　　員工選擇適合之上下班時間等配套措施，並無勞動基準法第十四條第一項第
　　　　六款所稱違反勞動契約或勞工法令致有損害勞工權益之虞之情形。
　　　3.依勞動基準法第十四條第二項之規定，欲依前開規定終止契約時必須自知悉
　　　　其情形之日起三十日內為之。查證人郭明達業已於  鈞院證稱被告公司負責
　　　　人於九十二年一月底發放年終獎金（紅包）時，即已告知全部員工公司遷廠
　　　　之事宜，故最遲至九十二年三月三日即已超過三十日（查二月僅二十八日）
　　　　，原告依法即不得再以此理由終止契約（姑不論是否符合終止之實質要件）
　　　　。退萬步言，被告公司於九十二年四月七日即已正式貼出公告表示公司遷廠
　　　　事宜，最遲在同年五月中旬之前業已超過三十日，原告依法即不得再以此理
　　　　由終止契約（姑不論是否符合終止之實質要件）。再退萬步言，即使依原告
　　　　於九十二年七月十一日起訴狀第三頁第二行之主張：「並於九十二年五月間
　　　　即開始搬移機器到大園廠，同年五月三十一日宣布六月三十日全體員工均得
　　　　到桃園上班」，可證原告至遲於五月間即知悉公司搬遷事宜，若以五月三十
　　　　一日為知悉日起算，至遲於七月一日即超過三十日（六月分有三十日），亦
　　　　即原告若未於六月一日至六月三十日間之任一日向被告為終止之意思表示，
　　　　即已超過法定終止期間而不得再行終止。實則原告從未向被告表示終止契約
　　　　，原告於九十二年七月一日勞工局協調不成後，除於翌日至公司取走私人物
　　　　品外，即不再至被告公司上班亦不交代原因，如此連續曠職八日後（扣除星
　　　　期六、日等例假日）被告公司不得已僅能寄發存證信函依法終止契約，並請
　　　　原告於文到三日內辦理交接事宜及領取服務證明書，由此即可證實被告公司
　　　　從未收受原告之終止契約通知。
　　　4.被告之所以必須遷廠，乃因被告公司之虧損、廠房租金過高及生產流程上整
　　　　合之必要性所致：
　　　　(1)被告公司從事機車零組件之出售業務，相關產品原先乃外包其他工廠進行
　　　　　加工（例如機車排氣管委託其他電鍍廠電鍍加工）後再行轉售，惟因近年
　　　　　來景氣不佳，加上同業競爭日趨激烈，被告為提生競爭力必須減少外包之
　　　　　項目俾以壓低成本，復因原為被告加工電鍍之廠商欲結束營業，被告公司
　　　　　遂承購該廠商之相關設備改為自行加工，惟因被告公司登記營業項目並無
　　　　　此一業務，復另外設立吉科企業有限公司負責處理加工事宜，俾以減少外
　　　　　包費用之成本。惟原廠商承租之地點租賃費用每月高達七萬元，致使被告
　　　　　公司至九十一年仍虧損四百七十八萬七千四百八十五元（實則七萬元之租
　　　　　金如用以支付利息至銀行貸款，則可貸得二千八百萬元購置廠房，復因電
　　　　　鍍廠與總廠分隔二地造成管理上之困難及資源之浪費，所以租約到期後即
　　　　　未再續租。
　　　　(2)為達資源及生產流程整合之目的，被告公司必須擴充廠房，被告本想購置
　　　　　新莊原廠附近，但是一般都是出租，如購地興建，一坪地必須支付二十五
　　　　　萬元，單就購買三百秤土地已需七千五百萬元，尚未計算廠房等建設費用
　　　　　，公司確實無法負擔。此外，被告公司另想參加政府工業區租金抵購土地
　　　　　計畫，亦即每坪租金二千八百元，售價則為每坪三萬一千元三年或五年
　　　　　後已繳租金可自購買金中扣除，但有開辦之工業區如雲林工業區、彰濱工
　　　　　業區等地皆與新莊相隔甚遠，為能兼顧員工及工廠需求才決定在大園鄉現
　　　　　址，一方面離舊廠址只有約四十分鐘車程（約二十四公里）另一方面則是
　　　　　公司財力尚足以負擔。
　　　5.被告公司乃基於經營上之需求，不得不整廠遷移，並非如原告所稱被告於賺
　　　　到錢後即另覓桃園大園鄉設立新廠，被告公司於九十一年度即請廠長開始準
　　　　備搬遷事宜，九十二年一月二十九日過年前發放年終獎金時即由被告公司負
　　　　責人柯學仁先生向所有員工宣布將搬遷至大園現址，期間負責人之妻柯陳蓮
　　　　蓮女士亦多次與包括原告在內之公司員工談及新廠種種，另九十二年四月七
　　　　日電鍍廠租賃時間到期正式搬遷完畢，所有電鍍廠員工暫時至總廠上班當日
　　　　，亦發布公告因應旺季及遷廠調班事宜，其後甚至於九十二年六月十七日以
　　　　問卷調查之方式一一調查員工之意願及最希望之上班時間，並無不願溝通之
　　　　情形存在。總計全公司所有員工除原告外，幾乎全部同意繼續任職於被告公
　　　　司，共體時艱，其後公司於九十二年七月十八日開始搬遷。
　　　6.原告曾於九十二年五月三十一日提出，要求被告公司必須加薪百分之四十五
　　　　，提供交通車及早、晚餐（被告公司原係提供員工中午伙食費）渠等方才願
　　　　意至新廠上班。惟景氣不佳，公司營運不易，復因遷廠資金需求，被告公司
　　　　負責人當場表示將會提供交通車，另早、晚餐可協商考慮提供一餐，至於加
　　　　薪百分之四十五乙事，公司恐無能力負擔，原告遂不願至新廠上班而要求資
　　　　遣。
　　　7.對於公司工作場所之變更，內政部於七十四年九月五日(74)台內勞字第三二
　　　　八四三三號函曾明白表示「如雇主確有調動勞工工作必要，應依下列原則辦
　　　　理：基於企業經營上所必須。不得違反勞動契約。對勞工薪資及其他
　　　　勞動條件，未作不利之變更。調動工作與原有工作性質為其體能及技術所
　　　　可勝任。調動工作地點過遠，雇主應予必要之協助」。
　　　　I被告公司乃整廠遷移，並非刻意安排原告至其他場所工作。
　　　　II被告遷廠，對於包括原告在內之全體員工無論薪資及其他勞動條件，皆未
　　　　　作不利之變更，且與原有工作性質相同，皆為勞工體能及技術所可勝任者
　　　　　。
　　　　III被告公司雖自臺北縣新莊市遷廠至桃園縣大園鄉，乍聽之下似乎很遠，惟
　　　　　乘車經由北二高，若交通順暢約三、四十分鐘即可到達（被告為顧及員工
　　　　　利益，甚至在意願調查表上將塞車情形所需花費之時間亦一併算入，作為
　　　　　調查之依據，且由員工自行選擇上下班時間，得以避免塞車時間）。反之
　　　　　，即便是在臺北市內，從木柵文山區要到中正區上班，即便不塞車，駕車
　　　　　也是必須花費三十分鐘的時間才能到達，若一遭遇塞車時間，恐需耗費近
　　　　　五十分鐘方能到達。又被告業已提供交通車供員工上下班免費搭乘，且兩
　　　　　輛交通車之集合地點亦係徵詢員工之意見而決定者，對於員工之利益，可
　　　　　謂已確實著想及考慮，期望能兼顧勞雇雙方之共同利益。
　　　　Ⅳ原告於起訴狀內表示，被告變更工作地點已違反勞動契約。惟查，除兩造
　　　　　於原告就職時並未就工作地點特別約定外，臺灣桃園地方法院（八十四年
　　　　　度重勞訴字第一號）於類似本案之案例中，亦明白揭示「勞動基準法之立
　　　　　法目的，消極方面，乃在規定勞動條件最低標準保障勞工權益；積極方面
　　　　　，則在加強勞雇關係，促進社會與經濟發展。是依該法處理有關勞雇雙方
　　　　　爭執，應整體客觀衡量，重視該立法精神，始不失公平合理」，並於該判
　　　　　決表示於經營者確有必要必須遷廠之情形下，「本勞資合作，促進經濟成
　　　　　長及提高產業效能之立場，勞工應不得擅指雇主有違反勞動契約或勞工法
　　　　　令而請求資遣費。本件經核兩造主張原告每日上下班所需多出之通勤時間
　　　　　，約共三小時，如依目前一般薪資所得人通勤狀況而言，遷廠距離尚在合
　　　　　理範圍內」，是本案被告公司遷廠後所增加之通勤時間來回約僅一個多小
　　　　　時，更是符合一般薪資所得人之通勤狀況，不致影響原告之正常家庭生活
　　　　　實則依員工所選擇之下班時間為五點計算，員工至遲約五點五十分即可到
　　　　　達家中。又被告業已提供交通車搭載員工，其餘工作條件皆無變更，與勞
　　　　　基法第所謂第十四條第一項第六款「致有損害勞工權之虞之情形」亦不相
　　　　　符。
　　　　Ⅴ臺灣高等法院九十一年度勞上易字第三十五號判決中，該案之雇主將員工
　　　　　自高雄調至臺南工作（該員工自進入公司後即一直都在高雄任職長達十多
　　　　　年，且調職後員工至臺南上下班所要花費之時間為每日約二小時五十分鐘
　　　　　，該公司亦未予以相關補助或派車接送。承辦法官亦認為若公司係基於營
　　　　　業所需，必須將員工調職，且符合上開內政部公布之五原則時，員工亦不
　　　　　得基此向公司請求資遣費。相較於本案而言，被告除已提供交通車接送外
　　　　　，又被告公司確係基於經營上之需求不得不為遷廠之決定，勞動契約乃繼
　　　　　續性長期契約，若不允許雇主於提供協助且未變更其他勞動條件之情形下
　　　　　，基於企業經營必須之考量為遷廠之決定，則企業將無法生存，員工亦將
　　　　　失去工作且有違勞基法第一條第一項規範之立法意旨。
　　(四)與本案四位原告一同至勞工局，以相同原因向被告公司法定代理人柯學仁先生
　　　負責之另一家公司（吉科企業有限公司，從事電鍍業務）請求給付資遣費及未
　　　付工資之電鍍廠員工吳順吉，亦於臺灣臺北地方法院臺北簡易庭向吉科公司以
　　　相同理由訴請給付資遣費及未付工資（案號：九十三年度北勞簡字第一七號）
　惟由吳順吉本身當庭之陳述，該案承辦法官即認為其所言不實，並判決吳順吉
　　　敗訴。蓋：
　　　1.吳順吉於開庭時業已承認薪資之給付方式皆經其同意，該案承辦法官亦經由
　　　　證人吳美雲、程素真及郭明達之證詞及該案被告吉科公司之舉證，認定柯學
　　　　仁先生負責之吉科公司確實將假日薪資平均分配至實際工作日，故並無片面
　　　　降薪或假日不給付薪資、不依勞動契約給付報酬之情形。
　　　2.吳順吉亦坦承於九十二年一月二十九日過年年終聚餐時，該案被告吉科公司
　　　　確有公布遷廠事宜（該年終聚餐乃本案被告朝隆公司與該案被告吉科公司之
　　　　員工一同到場舉辦，本案四位原告皆在場），又同年四月因電鍍廠租約到期
　　　，原廠所有電鍍設備已全部搬到新廠，故其暫時至本案被告朝隆公司總廠上
　　　　班，因此該案承辦法官於判決理由中明白指出吳順吉於訴狀中所主張「被告
　　　　九十二年五月三十一日在未協商之情況下，由廠長片面宣布六月三十日全體
　　　　員工均得到桃園上班」，由此亦可證實原告以被告公司遷廠為由終止契約，
　　　無論原告之主張是否合法，業已逾勞動基準法第十四條第二項所規定必須於
　　　　知悉後三十日內終止之規定。
　　　3.前開吳順吉案件中，證人吳美雲、程素真及郭明達業已證實被告公司確實有
　　　　專車接送之配套措施，且該配套措施係於未遷廠前即已昭告員工，遷廠後亦
　　　　確實提供專車接送（實則被告公司連上下班時間亦以問卷方式由員工選擇）
　　，又該案承辦法官亦指出遷廠後，除工作地點不同外，其他工作條件均未見
　　　　有何差異，又公司既要遷廠，員工當然隨之遷移。
　　(五)原告為達其請求資遣費之目的，於勞資爭議調解申請書中竟編造不實事項指稱
　　　：被告公司於九十二年五月三十一日上午約十一點廠長在無預警下告知遷廠、
　　　被告公司不給員工公傷假看診及特休假等情事。惟有關遷廠事宜被告公司早已
　　　公告員工週知，又被告公司亦從未不給員工公傷假或特休假，以原告為例，渠
　　　等九十二年之公司員工請假申請卡上即載有特別休假日數及請假時間等記錄。
　　(六)請  鈞院能審酌勞基法之立法意旨，考量社會整體經濟利益及勞動契約乃屬長
　　　期繼續性契約之事實，雇主為求企業長期生存（此同時亦係保障勞工之工作權
　　　益）必須不斷因應外界變化，否則將無法繼續經營。到頭來，除雇主及社會整
　　　體經濟利益受損外，勞工亦將因此而失業受害，復參酌內政部之五大原則，上
　　　開桃園地方法院及高等法院之相關實務見解綜合觀之，原告之請求應屬無據。
三、證據：
　　提出被告公司公告、原告四人九十二年一至六月之薪資表、被告九十二年四月七
　　日之公告、租賃契約、資產負債表、遷廠意願調查回函統計表、臺灣桃園地方法
　　院八十四年度重勞訴字第一號判決、臺灣高等法院九十一年度勞上易字第三十五
　　號判決、勞資爭議調解申請書、臺灣臺北地方法院臺北簡易庭九十三年度北勞簡
　　字第一七號宣示判決筆錄節本、臺北杭南郵局第一八二七號存證信函各一份、公
　　司員工請假申請卡四紙、公告暨意願調查表十一份、薪資明細表樣式四份為證，
　　並請求訊問證人郭明達、彭素珍。
    理      由
一、原告主張：原告等受僱於被告公司（設臺北縣新莊市○○路二四四巷七十二號）
　　，被告每年付二百九十五天工資，假日不給薪（七十日／年，曾多次建請被告改
　　善假日不給薪問題，但未被接受），原告等均住新莊地區，能就近上班，為就近
　　照顧家庭，尚能容忍。詎被告賺到錢後，即另覓桃園縣大園鄉設立新廠，並於九
　　十二年五月間即開始搬移機器到大園廠，同年五月三十一日在未協商之情況下，
　　由廠長片面宣布六月三十日全體員工均得到桃園上班，亦無任何配套措施，造成
　　員工需早出晚歸，更無法照顧家庭，原告等知悉即將遷廠後，即主動要求與被告
　　公司負責人協商，因被告公司負責人不願協商，被告亦未派人與原告等協商，原
　　告等始於六月九日向臺北縣政府勞工局申請調解，於同年七月一日開調解會時，
　　因被告公司負責人強調不配合遷調，即自動離職，不給資遣費，而調解不成。原
　　告等並當場對被告公司負責人表示依勞基法第十四條第五款規定，不經預告終止
　　勞動契約；上開勞資爭議調解於九十二年七月一日召開調解會議，惟被告卻早於
　　九十二年六月三十日無故片面終止與原告等之勞動契約，並主動將原告等之勞工
　　保險申報退保，已違反勞動契約及勞基法第十二條，嚴重損害原告等之權益，原
　　告等在九十二年七月一日勞資爭議調解時，已不經預告終止勞動契約；被告變更
　　工作地點，業已違反原本之勞動契約內容，又未經協商而片面為之，形同強迫離
　　職，原告等得不經預告終止勞動契約，並請求資遣費，被告未依勞動契約給付工
　　作報酬，原告等得依勞基法第十四條第五款規定，不經預告終止勞動契約，並請
　　求資遣費（原告甲○○為參拾肆萬貳仟壹佰捌拾元；原告丙○○為貳拾伍萬陸仟
　　肆佰伍拾元；原告乙○○為壹拾貳萬陸仟玖佰元；原告丁○○○為陸萬伍仟捌佰
　　貳拾元）。又被告違反勞基法第三十條、第三十七條之規定，原告等並得對被告
　　請求假日工資（原告甲○○為參拾參萬貳仟捌佰伍拾元；原告丙○○為貳拾玖萬
　　玖仟貳佰伍拾元；原告乙○○為貳拾玖萬肆仟貳佰貳拾肆元；原告丁○○○為壹
　　拾肆萬捌仟伍佰貳拾陸元），爰依勞基法第十四條第一項第六款、第四項、第十
　　六條第三項、第十七條、第三十條、第三十一條、第三十七條之規定請求賜判如
　　訴之聲明所示云云。
二、被告則以：原告至被告公司上班之初，兩造即合意將原每日薪資乘上三百六十五
　　日後再除二百九十五（即每年扣除週日及國定假日後之實際工作天數），亦即將
　　原放假日應給付之薪資全部加至平日上班期間之薪資內一併給付，包括津貼（房
　　租及加給）與每日伙食費亦以同樣方式為之，且即使原告公司員工加班費及特休
　　日薪，被告亦依加額後之日薪為基準計算予公司員工；若遇公假、年度特別假及
　　婚喪假等，被告亦依加額後之日薪予以給付，並未予以扣除。如此一來等於調漲
　　百分之二十三點七之日薪，被告並無「不依勞動契約給付工作報酬」之情形；依
　　原告起訴狀及開庭時之陳述，渠等顯然非按件計酬之員工，根本不能適用該款，
　　本案係因被告公司不得已必須遷廠，原告不願再繼續至被告公司上班所導致，並
　　非被告公司拒絕原告上班或不提供工作；被告之遷廠有其經營上之必要性，符合
　　「遷廠五原則」，且有專車接送並由員工選擇適合之上下班時間等配套措施，並
　　無勞動基準法第十四條第一項第六款所稱違反勞動契約或勞工法令致有損害勞工
　　權益之虞之情形；被告公司於九十二年四月七日即已正式貼出公告表示公司遷廠
　　事宜，最遲在同年五月中旬之前業已超過三十日，原告依法即不得再以此理由終
　　止契約（姑不論是否符合終止之實質要件）。即使依原告於九十二年七月十一日
　　起訴狀第三頁第二行之主張：「並於九十二年五月間即開始搬移機器到大園廠，
　　同年五月三十一日宣布六月三十日全體員工均得到桃園上班」，可證原告至遲於
　　五月間即知悉公司搬遷事宜，若以五月三十一日為知悉日起算，至遲於七月一日
　　即超過三十日（六月分有三十日），亦即原告若未於六月一日至六月三十日間之
　　任一日向被告為終止之意思表示，即已超過法定終止期間而不得再行終止。實則
　　原告從未向被告表示終止契約，原告於九十二年七月一日勞工局協調不成後，除
　　於翌日至公司取走私人物品外，即不再至被告公司上班亦不交代原因，如此連續
　　曠職八日後（扣除星期六、日等例假日）被告公司不得已僅能寄發存證信函依法
　　終止契約，並請原告於文到三日內辦理交接事宜及領取服務證明書，由此即可證
　　實被告公司從未收受原告之終止契約通知；被告之所以必須遷廠，乃因被告公司
　　之虧損、廠房租金過高及生產流程上整合之必要性所致；被告公司乃整廠遷移，
　　並非刻意安排原告至其他場所工作，被告遷廠，對於包括原告在內之全體員工無
　　論薪資及其他勞動條件，皆未作不利之變更，且與原有工作性質相同，皆為勞工
　　體能及技術所可勝任者，被告公司雖自臺北縣新莊市遷廠至桃園縣大園鄉，乍聽
　　之下似乎很遠，惟乘車經由北二高，若交通順暢約三、四十分鐘即可到達（被告
　　為顧及員工利益，甚至在意願調查表上將塞車情形所需花費之時間亦一併算入，
　　作為調查之依據，且由員工自行選擇上下班時間，得以避免塞車時間）。反之，
　　即便是在臺北市內，從木柵文山區要到中正區上班，即便不塞車，駕車也是必須
　　花費三十分鐘的時間才能到達，若一遭遇塞車時間，恐需耗費近五十分鐘方能到
　　達。又被告業已提供交通車供員工上下班免費搭乘，且兩輛交通車之集合地點亦
　　係徵詢員工之意見而決定者，對於員工之利益，可謂已確實著想及考慮，期望能
　　兼顧勞雇雙方之共同利益，原告之請求應屬無據等語置辯。
三、查本件兩造對於原告甲○○、丙○○、丁○○○、乙○○等四人受僱於被告公司
　　（設臺北縣新莊市○○路二四四巷七十二號），被告公司於九十二年四月七日即
　　已正式貼出公告表示公司遷廠事宜，並於九十二年五月間即開始搬移機器到大園
　　廠，於九十二年五月三十一日由廠長宣布九十二年六月三十日全體員工均得到桃
　　園上班，經原告四人於九十二年六月九日向臺北縣政府勞工局申請調解，於九十
　　二年七月一日開調解會時，因雙方均堅持己見，互不讓步，而調解不成；原告於
　　九十二年七月一日在臺北縣政府勞工局調解不成後，除於翌日至公司取走私人物
　　品外，即不再至被告公司上班（曠職），經被告公司於九十二年七月十一日以臺
　　北杭南郵局第一八二七號存證信函通知原告四人終止兩造間之勞動契約等事實均
　　不爭執，並有原告所提出之原告於九十二年七月十五日所發第一七五號存證信函
　　、勞資爭議調解申請書、原告四人之勞工保險退保申報表、臺北縣政府函（含臺
　　北縣政府處理勞資爭議調解會議紀錄）各一份及被告所提出之原告四人九十二年
　　一至六月之薪資表、被告九十二年四月七日之公告各一份附卷可稽，應信為真。
四、原告四人主張兩造於九十二年七月一日在臺北縣政府勞工局召開勞資爭議調解會
　　議時，原告四人即當場對被告公司負責人表示依勞基法第十四條第五款規定，不
　　經預告終止勞動契約云云，業據被告否認在卷，且依卷附由原告四人所提出之臺
　　北縣政府函所附之臺北縣政府處理勞資爭議調解會議紀錄內容觀之，並無原告四
　　人向被告表示終止勞動契約之記載，而卷附由原告四人所提出之原告於九十二年
　　七月十五日所發第一七五號存證信函，係原告四人於收受上開被告於九十二年七
　　月十一日所寄發之臺北杭南郵局第一八二七號存證信函後，所為之片面表示及聲
　　明，尚不足以證明「兩造於九十二年七月一日在臺北縣政府勞工局召開勞資爭議
　　調解會議時，原告四人即當場對被告公司負責人表示依勞基法第十四條第五款規
　　定，不經預告終止勞動契約」之事實，原告四人復未能舉證以實其說，是原告四
　　人此部分之主張，即無足採。又原告四人雖主張被告早於九十二年六月三十日即
　　無故片面終止與原告等之勞動契約云云。惟查，被告對於原告四人所提出之原告
　　四人之勞工保險退保申報表雖不爭執，而應信為真，但被告於九十二年六月三十
　　日將原告四人之勞工保險申報退保，與被告是否對原告四人表示終止兩造間之勞
　　動契約一節，誠屬兩回事，而原告四人亦未能舉證以實其說，是原告四人此部分
　　之主張，亦無足採。
五、原告四人既主張於九十二年五月三十一日，由被告之廠長宣布九十二年六月三十
　　日全體員工均得到桃園上班，復主張「兩造於九十二年七月一日在臺北縣政府勞
　　工局召開勞資爭議調解會議時，原告四人即當場對被告公司負責人表示依勞基法
　　第十四條第五款規定，不經預告終止勞動契約」，足見原告四人係於九十二年五
　　月三十一日即知悉原告四人須自九十二年六月三十日到桃園上班之情形，竟主張
　　於九十二年七月一日始對被告表示終止勞動契約，姑不論其是否得合法終止勞動
　　契約，縱使為真，亦已逾勞基法第十四條第二項之三十日除斥期間。
六、被告自臺北縣新莊市○○路二四四巷七十二號遷廠至桃園縣大園鄉○○村○○路
　　二七巷四弄八號之新址，係基於廠房租金過高及生產流程上整合之必要性所致；
　　被告公司乃整廠遷移，並非刻意安排原告至其他場所工作，被告遷廠，對於包括
　　原告在內之全體員工無論薪資及其他勞動條件，皆未作不利之變更，且與原有工
　　作性質相同，皆為勞工體能及技術所可勝任者，被告公司雖自臺北縣新莊市遷廠
　　至桃園縣大園鄉，惟乘車經由北二高，若交通順暢約三、四十分鐘即可到達（平
　　時單趟交通時間約為五十分鐘，被告為顧及員工利益，甚至在意願調查表上將塞
　　車情形所需花費之時間亦一併算入，作為調查之依據，且由員工自行選擇上下班
　　時間，得以避免塞車時間）。且被告業已提供交通車供員工上下班免費搭乘，且
　　兩輛交通車之集合地點亦係徵詢員工之意見而決定等情，業據被告提出被告九十
　　二年四月七日之公告、租賃契約、資產負債表、遷廠意願調查回函統計表各一份
　　為證，且原告四人對該證據亦不爭執，應信為真。矧本件被告既基於營運需求，
　　而必須遷廠，而原告四人因被告遷廠每日上下班所需多出之通勤時間，約計一、
　　二小時，如依目前一般薪資所得人通勤狀況而言，應認遷廠距離尚在合理範圍內
　　，且被告業已提供交通車搭載員工，其餘工作條件皆無變更，與勞基法第十四條
　　第一項第六款「致有損害勞工權之虞之情形」亦不相符。
七、按勞動基準法第三十六條所定之例假、第三十七條所規定之休假，其工資應由雇
　　主照給；工資由勞雇雙方議定之，但不得低於基本工資。前項基本工資，由中央
　　主管機關設基本工資審議委員會擬訂後，報請行政院核定之，勞基法第三十九條
　　前段、第二十一條第一項、第二項分別定有明文；次按「如勞雇雙方約定之薪資
　　，不低於基本工資及以基本工資為基準計算出之例休假工資、備勤工資及延時工
　　資等之總合，則該工資之約定，自不違反勞基法之規定，雙方均應受其均束，勞
　　方尚不得更行請求例、休假及備勤等工資」，最高法院八十二年台上字第二九三
　　號及八十五年台上字第一九七三號判例亦著有明文。又行政院核定之現行基本工
　　資為每月一萬五千八百四十元。易言之，苟勞雇雙方議定之工資未低於每月一萬
    五千八百四十元，勞雇雙方自應受其議定工資內容之拘束。本件原告主張原告甲○○、丙○○、乙○○、丁○○○之月平均工資為貳萬捌仟伍佰壹拾伍元、貳萬
    伍仟陸佰肆拾伍元、參萬壹仟零捌拾元、貳萬貳仟伍佰陸拾柒元，被告則抗辯原
    告甲○○、丙○○、乙○○、丁○○○之月平均工資為27,583元、24,112元、29
    ,632元、22,167元，則原告四人之月平均工資如以被告所抗辯之月平均工資為計
    算基準，並未低於基本工資及以基本工資為基準計算出之例休假工資之總合；再
    者，依原告所提出之原告丙○○九十一年十二月下之薪資單，其基本薪俸為壹仟
    零柒拾元，工作十二日為壹萬貳仟捌佰肆拾元，加上全勤獎金壹仟零柒拾元、特
    休八日捌仟伍佰陸拾元，應領金額為貳萬貳仟肆佰柒拾元；依原告所提出之原告
    丁○○○九十一年十二月下之薪資單，其基本薪俸為玖佰伍拾元，工作十二日為
    壹萬壹仟肆佰元，加上全勤獎金玖佰伍拾元、特休一日玖佰伍拾元，應領金額為
    壹萬參仟參佰元，足見被告有給付原告丙○○、丁○○○休假工資。且依原告所
    提出之原告丙○○八十七年十二月上之薪資單，其基本薪俸為捌佰柒拾元（即日
    薪），亦遠逾每月一萬五千八百四十元之基本工資（即每日伍佰壹拾壹元至伍佰
    貳拾捌元），況依被告所提出之原告四人九十二年一至六月之薪資表，其薪資計
    算方式亦均與上開原告丙○○、丁○○○相同，僅其中被告甲○○、乙○○之基
    本薪俸（分別為壹仟壹佰元、壹仟肆佰貳拾元）不同而已，原告四人對之亦不爭
    執，復據證人郭明達、彭素珍到庭證述明確，應信為真。是被告抗辯「對於工資
    之給付方式，為求計算上之便利，於原告至被告公司上班之初，兩造即合意將原
    每日薪資乘上三百六十五日後再除二百九十五（即每年扣除週日及國定假日後之
    實際工作天數），亦即將原放假日（每年七十日）應給付之薪資全部加至平日上
    班期間之薪資內一併給付，包括津貼（房租及加給）與每日伙食費亦以同樣方式
    為之，且即使原告公司員工加班費及特休日薪，被告亦依加額後之日薪為基準計
    算予公司員工；若遇公假、年度特別假及婚喪假等，被告亦依加額後之日薪予以
    給付，並未予以扣除」等語，即屬可採。本件縱認原告四人未實際參與工資之議
    定，惟原告四人任職於被告公司，自應就其工資之計算方式、項目及金額知之甚
    詳，然原告四人於任職期間未為反對之意思，且持續於被告公司工作達至少二年
    餘，此亦足認原告四人就其工資之計算方式、項目及金額，與被告有默示之合意
    。則本件工資之約定，自不違反勞基法之規定，雙方均應受其均束，勞方尚不得
    更行請求假日（每年七十日）之工資。
八、綜上所陳，原告四人因自九十二年七月二日起即曠職，經被告公司於九十二年七
　　月十一日以臺北杭南郵局第一八二七號存證信函通知原告四人終止兩造間之勞動
　　契約，而原告四人就「兩造於九十二年七月一日在臺北縣政府勞工局召開勞資爭
　　議調解會議時，原告四人即當場對被告公司負責人表示依勞基法第十四條第五款
　　規定，不經預告終止勞動契約」之事實既未能舉證以實其說，而不足採；原告四
　　人亦不得更行請求假日（每年七十日）之工資。從而，原告依勞基法第十四條第
　　一項第六款、第四項、第十六條第三項、第十七條、第三十條、第三十一條、第
　　三十七條之規定，請求賜判如訴之聲明所示，為無理由，應予駁回。
九、本件事證已臻明確，兩造其餘攻擊、防禦方法及舉證，經本院審酌後，認其對於
　　判決結果均無影響，爰不一一論述，附予明。
據上論結，本件原告之訴為無理由，依民事訴訟法第七十八條，判決如主文。
中　　　華　　　民　　　國　　九十三　　年　　　五　　　月　　 十四 　　日
                                臺灣板橋地方法院民事第一庭
                                    法  　　官  楊　千　儀
右為正本係照原本作成。
如對本判決上訴，須於判決送達後二十日內向本院提出上訴狀（需按他造人數附繕本
）。
中　　　華　　　民　　　國　　九十三　　年　　　五　　　月　　 十四 　　日
                                    法院書記官  陳　春　銘
